---
title: "Prácticas de aula 3 (PA03). Procesa datos GNSS y obtén soluciones fijas<small><br>Geomorfología (GEO-114)<br>Universidad Autónoma de Santo Domingo (UASD)</small>"
author: "El Tali"
date: "`r format(Sys.Date(), '%Y-%m-%d')`"
output:
  # bookdown::github_document2:
  #   number_sections: false
  #   fig_caption: yes
  bookdown::html_document2:
    number_sections: false
    code_folding: hide
    fig_caption: yes
    md_extensions: "-fancy_lists"
    toc: true
    toc_depth: 3
editor_options: 
  chunk_output_type: console
always_allow_html: true
# bibliography: references.bib
---

```{r setup, include=FALSE}
knitr::opts_chunk$set(
  echo = TRUE,
  warning = FALSE,
  message = FALSE,
  out.width = '100%',
  fig.retina = 4)
```

```{r, include=F}
output_format <- knitr::opts_knit$get("rmarkdown.pandoc.to")
repo_url <- system("git config --get remote.origin.url", intern = TRUE)
repo_name <- sub(".git$", "", basename(repo_url))
org_name <- basename(dirname(repo_url))
rmd_filename <- tools::file_path_sans_ext(basename(knitr::current_input()))
github_pages_url <- paste0("https://", org_name, ".github.io/", repo_name, "/", rmd_filename, ".html")
```

```{r, results='asis', echo=F}
if (grepl('gfm', output_format)) {
  cat('Versión HTML (quizá más legible), [aquí](', github_pages_url, ')\n', sep = '')
} else if (output_format == 'latex') {
  cat('Versión HTML (quizá más legible), [aquí](', github_pages_url, ')\n', sep = '')
}
```

# Fecha/hora de entrega

**Ver portal de la asignatura**

# Objetivos

1. **Familiarizarse con el procesamiento de datos GNSS**: Los y las estudiantes aprenderán a descargar, convertir y analizar datos GNSS recolectados en el campo utilizando diferentes herramientas, con el fin de obtener soluciones precisas de posición.

2. **Evaluar la calidad de datos GNSS crudos**: A través de la inspección visual de los archivos en formato RINEX y el uso de herramientas especializadas como RTKLib, los estudiantes identificarán posibles problemas en las observaciones, como saltos de ciclo o interrupciones en las señales.

3. **Obtener coordenadas precisas de la base GNSS mediante el servicio CSRS-PPP**: Los estudiantes aprenderán a procesar observaciones de la base a través del servicio canadiense de posicionamiento puntual preciso (CSRS-PPP) para generar coordenadas precisas.

4. **Convertir coordenadas a WGS84**: Los estudiantes utilizarán el servicio HTDP del NGS (NOAA) para convertir las coordenadas obtenidas del procesamiento GNSS a WGS84, ajustándose a las normas de referencia geodésica internacional.

5. **Generar soluciones fijas mediante posprocesamiento GNSS**: A través de herramientas de posprocesamiento como RTKPOST, los estudiantes utilizarán las coordenadas de la base para obtener soluciones de alta precisión para las coordenadas del rover, consolidando el ciclo de procesamiento de datos GNSS.

# Recursos

- Vídeo

  - [Vídeo de apoyo para obtener soluciones fijas usando observables del rover y observables de ocupación estática de la base](https://drive.google.com/file/d/1j4YXlBTxb_ouYsBzqIQgPyhpCdn09WoN/view?usp=drive_link)
  
  - [Vídeo de apoyo para convertir coordenada ITRF a WGS84 clase](https://drive.google.com/file/d/1j4YXlBTxb_ouYsBzqIQgPyhpCdn09WoN/view?usp=drive_link)

Las coordenadas precisas de la base serán compartidas también en este mismo repo. Sin embargo, sólo las usarás para compararlas con las que obtengas por tu cuenta, poruqe también practicarás cómo obtenerlas usando las observaciones crudas de la base.

<!-- Notar que en el vídeo sugerido, se conocen las coordenadas precisas de la base. En este caso, las coordenadas de la base deben generarse a partir de las observaciones brutas realizadas en el terreno. -->
  
-Software:

  - Converter de Unicore. Para convertir archivo Unicore (de la base), usar Converter, que se encuentra [aquí](https://drive.google.com/drive/folders/1uh69yyfTBoJakwA3yxUPJAyA2rRIuzEO?usp=drive_link)

  - [RTKLib-EX, antiguamente "Demo5"](https://github.com/rtklibexplorer/RTKLIB/releases)
    - Descarga la versión más reciente de "RTKLIB-EX". A la fecha de elaborar esta práctica, la más reciente era "RTKLIB-EX 2.5.0". Con independencia de cuál sea la versión, si estás usando como sistema operativo Windows, te convendrá descargar el binario compilado, el cual se encuentra en el archivo de extensión `.zip` (por ejemplo [v2.5.0.zip](https://github.com/rtklibexplorer/RTKLIB/archive/refs/tags/v2.5.0.zip)).
  
# Ejercicio 1. Descarga tus datos, conviértelos, evalúa su calidad, descríbelos

- Visita [esta carpeta de Drive](https://drive.google.com/drive/folders/1i5vjg74UvPlk5JYNqnjek-2YNaWiKiFm?usp=drive_link). Aquí alojaré las colectas de terreno (rovers) y las sincrónicas de la base. **¡IMPORTANTE! El enlace tendrá contenido tan pronto encuentre el tiempo para subir las colecta de datos de terreno y las de la o las bases**. Mientras tanto, puedes practicar con [estos datos antiguos](https://drive.google.com/drive/folders/1bEyVLVSQo7-bkQr5q4Tt_-ookPERQKBH?usp=drive_link) y descarga tus datos. Normalmente, los datos que hayas obtenido con el o los rovers, llevarán tu nombre como prefijo (al inicio).

- Si tus archivos son Unicore (podrían ser de extensión `.log` o `.unc`), los podrás convertir con la herramienta `Converter`; ahora también RTKLIB-EX los convierte, pero había algunos problemillas meses antes de redactarse esta práctica (desconozco si se resolvieron; en las últimas releases se asegura que sí, pero habría que hacer pruebas). Te recomiendo que conviertas tus archivos Unicore (`.log` o `.unc`) (de base o de rover) a formato RINEX (elige el formato 3.04, marca y desmarca la opción Obs2Range, y desmarca teqc). Documéntate sobre el formato RINEX.

- Con cualquiera de las herramientas de RTKLib, denominadas, RTKCONV (interfaz gráfica) o `convbin` (terminal), convierte los archivos de formato U-blox (extensión `.ubx`) a RINEX v3.04

- Evalúa su calidad:

  - Simple inspección visual del RINEX.
  
  - Con RTKLib, identificando si hay saltos de ciclo (*cycle slips*), observaciones interrumpidas, *DOP. Tendrás que documentarte al respecto.

Redacta un párrafo que sintetice la justificación de este paso, el método empleado, qué obtuviste (describe los datos obtenidos) y qué limitaciones encontraste.

# Ejercicio 2. Obtén la coordenada precisa de la base

- Visita la web del Sistema Canadiense de Referencia Espacial Posicionamiento Puntual Preciso (*Canadian Spatial Reference System Precise Point Positioning*, CSRS-PPP). Esta es la [ruta del servicio](https://webapp.csrs-scrs.nrcan-rncan.gc.ca/geod/tools-outils/ppp.php), y la página para iniciar sesión o crear cuenta está [aquí](https://webapp.csrs-scrs.nrcan-rncan.gc.ca/geod/account-compte/login.php).

- Crea una cuenta si no la tienes aún. Debes usar un correo válido, porque a dicha dirección te enviarán un enlace de confirmación de verificación de tu registro. Además, los datos que pidas que te procesen, te los enviarán a dicha cuenta.

- Una vez dentro del servicio, sube tus RINEX observables de la base, tanto los originados a partir de los .log, que son los Unicore tomados en terreno (archivos. *.??O, donde normalmente ?? son los dos últimos dígitos del año, y la letra "O" significa "observables"), como el o los RINEX originados a partir del binario del receptor U-blox (si tus RINEX observables aún no tienen extensión ??O, este es un buen momento para que les cambies las extensión). Puedes juntar todos tus RINEX en un único comprimido .zip, .gzip, .Z o .tar, y posteriormente subir el comprimido (recibirás tantas soluciones PPP como RINEX envíes). Si son muy grandes los archivos RINEX, puedes usar RTKCONV para generar un RINEX de tasa de muestreo de 30 segundos, por ejemplo.

- Recibirás un mensaje de correo con un .zip. Abre el PDF. El error ("Sigmas(95%)") dependerá de múltiples factores, especialmente de la duración de la colecta de la base (menos de 1 hora suele ser poco), de las condiciones intrínsecas del sitio (e.g. poca obstrucción) y de la calidad de los equipos.

Redacta un párrafo que sintetice la justificación de este paso, el método empleado, qué obtuviste (describe los datos obtenidos) y qué limitaciones encontraste.

# Ejercicio 3. Convierte la coordenada la base a WGS84

- Usa el servicio de Posicionamiento Horizontal Dependiente de la Fecha (Horizontal Time-Dependent Positioning, HTDP) del Servicio Geodésico Nacional de Estados Unidos (NGS, NOAA) para convertir la coordenada de la base a WGS84.

Redacta un párrafo que sintetice la justificación de este paso, el método empleado, qué obtuviste (describe los datos obtenidos) y qué limitaciones encontraste.

# Ejercicio 4. Genera soluciones fijas

- Usa cualquier de las herramientas de RTKLib para hacer posproceso. Puedes usar la herramienta RTKPOST (interfaz gráfica) o rnx2rtkp (línea de comandos). Necesitarás las coordenadas de la base en WGS84 para esto.

Redacta un párrafo que sintetice la justificación de este paso, el método empleado, qué obtuviste (describe los datos obtenidos) y qué limitaciones encontraste.

# Referencias

